【裁判字號】    97,訴,100
【裁判日期】    970722
【裁判案由】    確認買賣關係不存在等
【裁判全文】
臺灣桃園地方法院民事判決               97年度訴字第100號
原      告  甲○○
訴訟代理人  陳俊隆律師
複  代理人  劉世興律師
被      告  乙○○
訴訟代理人  孔令則律師
複  代理人  吳保仁律師
被      告  丁○○
            丙○○
上列2人共同
訴訟代理人  呂瑞貞律師
上列當事人間請求確認買賣關係不存在等事件，本院於中華民國
97年7 月8 日言詞辯論終結，本院判決如下：
    主  文
確認被告乙○○、丙○○間於民國九十六年十月二十三日就如附
表所示之土地及建物之買賣關係不存在。
被告丁○○就如附表所示土地及建物於民國九十六年十月三十日
以買賣為原因所為之所有權移轉登記應予塗銷。
被告乙○○應將如附表所示土地及建物之所有權移轉登記予原告
。
訴訟費用由被告連帶負擔。
    事實及理由
壹、程序方面
一、按法律關係之存在與否不明確，致原告在私法上地位有受侵
    害之危險，而此危險得以對於被告之確認判決除去之者，即
    得依民事訴訟法第247 條規定提起確認之訴（最高法院52年
    台上字第1922號判例參照）。查本件原告請求確認被告乙○○與丙○○間於民國96年10月23日就如附表所示之房地（下
    稱系爭房地）之買賣關係不存在，被告均否認該買賣關係係
    通謀虛偽之法律行為，顯見被告間之系爭房地買賣關係是否
    存在乃不明確，足致原告在私法上地位有受侵害之危險，而
    此危險於本院認原告之主張為有理由時，得以對於被告之確
    認判決加以除去，揆諸首揭說明，原告就系爭房地之買賣關
    係提起本件確認之訴，有法律上利益，得依民事訴訟法第24
    7 條規定提起確認之訴，合先敘明。
二、次按訴狀送達後，原告不得將原訴變更或追加他訴。但有下
    列各款情形之一者，不在此限：二、請求之基礎事實同一者
    ；七、不甚妨礙被告之防禦及訴訟之終結者，民事訴訟法第
    255 條第1 項第2 款、第7 款分別定有明文。所謂請求之基
    礎事實同一，係指變更或追加之訴與原訴之主要爭點有共同
    性，各請求利益之主張在社會上可認為同一或關聯，而就原
    請求之訴訟及證據資料，於審理繼續進行在相當程度範圍內
    具有同一性或一體性，得期待於後請求之審理予以利用，俾
    先後兩請求在同一程序得加以解決，避免重複審理，進而統
    一解決紛爭。查本件原告起訴時原請求確認被告乙○○、丁○○二人間就系爭房地之買賣關係不存在，並請求被告乙○○應將系爭房地回復登記與原告。嗣於訴訟進行中，因被告
    主張系爭房地之買賣關係係存在於被告乙○○與被告丙○○
    之間，乃追加被告丙○○，並變更訴之聲明為：（一）確認
    被告乙○○、丙○○間於96年10月23日就系爭房地之買賣關
    係不存在；（二）被告丁○○就系爭房地於96年10月30日以
    買賣為原因所為之所有權移轉登記應予塗銷；（三）被告乙○○應將系爭房地移轉登記予原告。因原告追加之被告及變
    更之聲明，與原訴之請求間具有共同性，且所據以請求法院
    判決之基礎事實係屬同一，又所利用的訴訟及證據資料，於
    審理繼續進行在相當程度範圍內具有一體性，得期待於後請
    求之審理予以利用，故其追加被告丙○○、並變更訴之聲明
    自不甚礙於被告之防禦及訴訟之終結，合於民事訴訟法第
    255 條第1 項第2 款、第7 款規定，揆諸首揭說明，應予准
    許。
貳、實體方面
一、原告起訴主張：原告於民國81年5 月間買受系爭房地之所有
    權，其於94年4 月間與前妻即訴外人王淑卿離婚，並於同年
    5 月間與被告乙○○結婚，因訴外人王淑卿屢次要求系爭房
    地所有權，原告乃於94年10月27日將系爭房地以贈與為原因
    借名登記於被告乙○○名下，惟被告乙○○於系爭房地登記
    至其名下後，即不告而別，搬遷至高雄，原告迄今仍實際管
    領使用系爭房地，並繳納稅金，故原告方為系爭房地之所有
    權人，爰以本件起訴狀之送達作為解除上開借名登記之類似
    委任關係並請求返還系爭房地之意思表示。又被告乙○○於
    96 年10 月23日與被告丙○○基於通謀虛偽意思表示訂定系
    爭房地之買賣契約，並於同年月30日將系爭不動產以買賣為
    原因移轉登記予被告丁○○，上開買賣契約、及物權移轉行
    為均應屬無效。又被告三人以虛偽之買賣契約移轉系爭房地
    所有權至被告丁○○名下，係共同故意侵害原告之財產權及
    所有權，為此請求確認被告乙○○、丙○○間於96年10月23
    日就系爭房地之買賣關係不存在，並依民法第184 條第1 項
    前段、第185 條、第767 條之規定，請求被告丁○○塗銷系
    爭不動產之所有權登記，另依民法第541 條、第767 條之規
    定，請求被告乙○○將系爭不動產移轉登記予原告等語。並
    聲明：如主文所示。
二、被告乙○○辯稱：原告於94年10月間主動將系爭房地贈與並
    移轉所有權予被告乙○○，未有任何保留權利之意思表示，
    原告當時因摯愛被告乙○○，其真意即係將系爭房地贈與被
    告乙○○，二人間並非借名登記之類似委任關係、亦無信託
    契約存在。原告移轉系爭房地所有權予被告乙○○時，即喪
    失所有權，本件原告仍以所有權人之物上請求權提起本件訴
    訟，其當事人顯不適格。又因原告未曾給付被告乙○○生活
    費，被告乙○○乃於96年10月16日以200 萬元將系爭房地出
    售予被告丙○○，被告丙○○於同日給付訂金2 萬元，於同
    年月22日交付現金18萬元，再於同年月29日、11月1 日分別
    匯款150 萬元、30萬元予被告乙○○，被告曾聲誼則將系爭
    房地移轉登記至被告丙○○指定之被告丁○○名下，故上開
    買賣、移轉系爭房地之債權行為與物權行為，並非通謀虛偽
    意思表示，被告三人亦無共同侵權行為等語置辯。並聲明：
    請求駁回原告之訴。
三、被告丁○○、丙○○辯稱：被告丙○○與被告乙○○簽訂買
    賣契約以200 萬元購買系爭房地，並指定登記予被告丁○○
    ，被告丙○○已給付全部價金予被告乙○○，被告乙○○亦
    係基於移轉所有權之真意，將系爭房地移轉登記予被告丁○○，被告間並非通謀虛偽意思表示。況於買賣系爭房地期間
    ，被告丁○○、丙○○均未曾聽聞系爭房地有借名登記情事
    ，被告丁○○、丙○○均係善意第三人，被告丁○○方為系
    爭房地之所有權人。並聲明：請求駁回原告之訴。
四、兩造不爭執事項：
（一）原告於94年10月27日以贈與為原因，將系爭房地所有權移
      轉登記至被告乙○○名下；嗣於96年10月30日被告乙○○
      以買賣為原因，將系爭房地所有權移轉登記予被告丁○○
      。（見本院卷一第15頁、第16頁、第22頁、第23頁、第29
      頁及第30頁）。
（二）原告與被告乙○○於94年5月7日結婚，被告乙○○則於97
      年3 月24日向臺灣高雄地方法院對原告訴請離婚（見本院
      卷一第31頁、第193 至第197 頁）。
（三）系爭房地現仍由原告居住使用中。
五、本件兩造於97年5月29日言詞辯論時，協議簡化爭點如下：
（一）原告與被告乙○○間移轉系爭房地之行為，是贈與關係或
      借名登記之委任關係？
（二）被告乙○○與丙○○間之買賣契約，是否為通謀虛偽意思
      表示？被告乙○○與丁○○間就系爭房地所為移轉登記之
      物權行為是否為通謀虛偽意思表示？
（三）被告3人是否共同侵害原告就系爭房地之財產權？
六、本院判斷：
（一）原告與被告乙○○間移轉系爭房地之行為，其法律關係應
      係借名登記之類似委任關係
    1.按所謂之借名契約，係指當事人雙方約定，借名者對標的
      財產享有占有、使用、收益及處分之全部或部分權能，出
      名者則出具自己名義，以作為約定標的財產名義上表彰之
      所有人，即借名契約僅係借名者借用出名者之名義，並無
      使出名者終局取得標的財產之權利之意。又當事人主張有
      利於己之事實，就其事實有舉證之責任，民事訴訟法第27
      7 條前段定有明文；又事實有常態與變態之分，其主張常
      態事實者無庸負舉證責任，反之，主張變態事實者，須就
      其所主張之事實負舉證責任。而衡諸常情，當事人辦理不
      動產移轉登記時，一般並無隱匿移轉原因或實際所有人之
      必要，故事後主張申請登記之移轉原因或受移轉權利之登
      記名義人與實際事實不符者，即屬變態事實，主張之當事
      人即有舉證責任。本件原告主張其於94年10月27日以贈與
      為原因將系爭房地移轉予被告乙○○，僅係借名登記至被
      告乙○○名下，被告乙○○則否認之，並辯稱，當時原告
      真意即係將系爭房地贈與伊等語，則原告自須就上開其所
      主張之事實，負舉證之責。
    2.經查，系爭房地原為原告所有，原告於81年5 月間買受取
      得系爭房地所有權後，即在系爭房地居住使用迄今，並由
      原告繳納水、電及電話費用，94年5 月間原告與被告乙○○結婚，原告即於94年10月27日將系爭房地以夫妻贈與為
      原因，移轉登記至被告乙○○名下之事實，為兩造所不爭
      執，且據原告提出臺灣自來水公司96年9 月水費收據、臺
      灣電力公司96年8 月電費收據及中華電信股份有限公司96
      年8 月轉帳代繳收據影本各一份為據（見本院卷一第42頁
      ）、並有桃園縣桃園地政事務所異動索引資料（見本院卷
      第15頁）附卷可憑。被告乙○○雖曾於婚後搬至桃園系爭
      房屋處與原告共同生活，惟被告乙○○於婚後係因與原告
      結婚之故而搬至系爭房地，並未改變系爭房地向由原告管
      理使用之事實；又被告乙○○自承其於95年3 月底即搬回
      高雄之事實（見本院卷二第89頁），依兩造不爭執真正之
      協議書所載（見本院卷一第230 頁），係兩造給予彼此空
      間回復至二人原本熟悉適應的環境，足見於94年10月27日
      系爭房地移轉登記至被告乙○○名下後，原告仍享有就系
      爭房地之實際占有使用權。
    3.次查，原告所提出被告不爭執真正之協議書內容記載：「
      老公退休後，同意老婆乙○○賣掉桃園房子，回高雄的家
      住，桃園房子的錢由老婆負責處理」等語（見本院卷一第
      230頁），準此，亦足證原告雖將系爭房地所有權登記至
      被告乙○○名下，惟原告仍對系爭房地保有處分權之限制
      ，須待原告退休後始同意出售。被告乙○○雖辯稱：是因
      為尊重老公，這只是一種尊重、商量的口氣，只是要計畫
      未來的生活、作財務規劃而已，怕原告做股票失敗，以後
      生活沒有著落，不能代表就是借名登記（見本院卷二第84
      頁）云云。惟系爭房地乃原告唯一擁有之不動產乙節，為
      被告乙○○所不爭執（見本院卷二第89頁），原告自81年
      間起已居住使用十餘年，卻於與被告乙○○結婚約5 個月
      即將系爭房地移轉登記至被告乙○○名下，兩造既均稱移
      轉登記的目的只是要給被告乙○○「保障」（見本院卷二
      第118 頁），核其二人真意僅係將系爭房地以移轉登記的
      形式呈現，作為「類似抵押」之實質擔保目的，惟徵諸上
      情，原告既仍保留就系爭房地之占有、使用、收益、處分
      權能，實仍享有就系爭房地之全部實際所有權能（民法第
      765 條之規定參照），是堪認原告當時雖將系爭房地登記
      至被告乙○○名下，惟並無將系爭房地所有權贈與被告乙○○之真意，而依前開協議書所載，被告乙○○當時亦明
      知上情。
    4.依上述，原告雖將系爭房地登記至被告乙○○名下，惟並
      無使被告乙○○終局取得系爭房地所有權之真意，雙方就
      系爭房地之法律關係應屬借名登記之類似委任關係，應類
      推適用民法委任關係之規定。按民法第549 條第1 項規定
      ：當事人之任何一方，得隨時終止委任契約。本件原告於
      起訴狀內已請求被告乙○○將系爭房地回復登記予原告，
      應認其已向被告曾聲誼表明終止其間類似委任關係之旨，
      另原告於本件訴訟審理中，亦多次於書狀內表明對被告乙○○終止其間借名契約（見本院卷一第119 頁、卷二第62
      頁），故本件原告與被告乙○○間之借名登記關係已因原
      告終止之意思表示送達被告乙○○而終止。
（二）被告乙○○與丙○○間之買賣契約、和被告乙○○與丁○○間就系爭房地所為移轉登記之物權行為乃通謀虛偽意思
      表示
      按表意人與相對人通謀而為虛偽意思表示者，其意思表示
      無效，民法第87條第1項前段定有明文。本件原告主張被
      告間就系爭房地之買賣契約及移轉登記之物權行為均屬通
      謀虛偽意思表示，惟為被告所否認，並辯稱：系爭房地之
      買賣契約書中記載買方為被告丙○○（見本院卷一第73頁
      ），移轉登記名義人為被告丁○○，乃被告丙○○指名登
      記予被告丁○○之故云云（見本院卷一第99頁、第107 頁
      至第108 頁），惟查，被告間就系爭房地訂立買賣契約及
      移轉登記之法律行為有下述明顯悖於常情之處，難認為真
      ：
    1.就系爭買賣之契約當事人而言
      被告丁○○於本件訴訟之初最早具狀答辯：「被告丁○○
      透過案外人丙○○簽訂買賣契約，業已將買賣價金交付被
      告乙○○」、「經查被告丁○○係透過丙○○與被告乙○○簽訂買賣契約及匯款」（見本院卷一第68頁）云云，惟
      嗣隨本件訴訟之進展及證物之呈現，被告等後則翻稱系爭
      房地之買賣契約之買方為被告丙○○，被告丙○○簽訂買
      賣契約後將系爭房地指名登記予被告丁○○，系爭房地之
      買賣價金均係由丙○○支付云云，是苟系爭房地之買賣為
      真，何以竟會出現上述買賣契約當事人之買方究為何人、
      買賣價金究係何人支付等前後迥異之答辯，故本件買賣之
      真實性啟人疑竇。
    2.就系爭買賣契約訂立之過程而言
      被告乙○○稱：「簽買賣契約的前一天我打電話要賣房子
      ，由丙○○接的，當天丙○○過來看房子，他很合意，就
      約好隔天簽約、交付訂金兩萬元」等語（見本院卷二第87
      頁）。另被告丙○○稱：「被告乙○○打電話到我們太平
      洋仲介公司，要估價，我就於當天晚上去他家估價，我當
      場告訴被告乙○○280萬元，他說他急著用錢，只要200萬
      元就賣，叫我找人來買，我覺得價格很不錯，就考慮可以
      給我姊夫丁○○買，我並沒有先通知丁○○詢問是否要買
      ，隔天就去和被告乙○○簽約」（見本院卷二第95頁）；
      「（問：系爭房子從被告乙○○開始要賣到賣出約多久？
      ）一天不到」、「我和被告乙○○第一次見面，而且隔天
      就簽約，不知道系爭房屋有無設定抵押或向人借錢」（見
      本院卷二第97頁）等語。本件被告丙○○自承其任職於房
      屋仲介公司、且其妻為代書，而據上開被告二人所述，被
      告丙○○在未查明系爭房屋有無設定抵押或向人借錢前，
      率爾在與被告乙○○見面不到一天的時間，即與被告乙○○簽訂系爭買賣契約，本件系爭買賣契約訂立之過程悖於
      常情，至為明顯。
    3.就被告丁○○登記為系爭房屋所有權人之過程而言
      (1)被告丁○○辯稱：「（問：你怎麼會知道房子要賣？
         ）因為我與丙○○聊天時他談到的，他並保證如果不
         滿意他可以買回，我就答應了。」、「（問：簽約之
         前你有無看過房子？）沒有。」、「（問：沒有看過
         房子，你怎麼決定買賣價金？）因為丙○○和我說這
         個價錢，而且還保證不滿意他可以買回」、「（問：
         購買系爭房屋的錢是否丙○○替你出的？）是的，因
         為我都還沒有看過房子」、「（問：房屋的買賣價金
         你有無出錢？）我都還沒有出到。」、「（問：你如
         何清償丙○○替你出的錢？）如果我買了，我就去辦
         貸款。」、「（問：你現在到底買了沒有？）以名字
         看是我的沒錯，就是卡在我還沒有進去住，我還沒有
         去辦貸款。」云云。
      (2)惟經質之被告丙○○則辯稱：「（問：何時告訴丁○○系爭房屋的事情？）我和被告乙○○簽約完後約四
         天的假日，我回龜山遇到丁○○，並告訴丁○○有一
         間房子很便宜，可以考慮搬過來桃園住，我並說如果
         他不喜歡，房子就交給我處理」（見本院卷二第95頁
         ）；（問：有無在系爭房屋過戶前，帶丁○○去看房
         子？）沒有。」、「（問：何時丁○○第一次去看房
         子？）過戶完沒幾天，我帶他去看房子。」、「（問
         ：有無進去房子？）沒有，因為鎖換過，我們去時，
         剛好遇到原告。」、「（問：房屋的買賣價金，丁○○有無出錢？）沒有。」（見本院卷二第98頁）、「
         （問：你何時問丁○○確定他到底要不要買？）就是
         帶他去看房子時我有問他，因為無法進去，他很猶豫
         ，他說這樣的房子很麻煩，在他告原告遷讓房屋之前
         就說不買了」（見本院卷二第99頁）、「（問：丁○○到底是否已經買了系爭房屋？）沒有，他現在決定
         不買」（見本院卷二第98頁）」云云。
      (3)衡諸一般交易常情，一般民眾買賣不動產必會慎重其
         事調查不動產物件，並至不動產標的現場勘查房地之
         屋況及四周環境、目前是否有人居住等節，被告丁○○買受系爭房地前從未至不動產標的現場觀看是否符
         合其需求，對不動產占有現況亦不為調查，僅於與被
         告丙○○「閒談時」，因被告丙○○告知其系爭房地
         便宜，即草率決定購屋，悖於常情，已難遽採。又被
         告丁○○自承：其每月薪水僅三萬餘元，其妻名下有
         一間房屋在楊梅，尚欠貸款壹佰多萬元、其妻並未上
         班而無收入，其每月房貸須繳納壹萬多元等情（見本
         院卷二第94頁），足見被告丁○○現尚負債並非有資
         力之人，其竟以如此草率之方式決定購屋；參以，被
         告丁○○既決定買受系爭房地，並已登記為系爭房地
         之所有權人，至今已逾半年，惟其對系爭房地之買賣
         價金竟仍分文未付；另其就系爭房地之買賣過程、價
         金交付情形，竟亦毫無所悉，以上均違情悖理至極。
         況被告丙○○稱被告丁○○在對原告提起遷讓房屋之
         訴訟前已決定不買系爭房地云云，惟被告丁○○於本
         院質問：「「你現在到底買了系爭房屋沒有？」，其
         則稱：「以名字看是我的沒錯，就是卡在我還沒有進
         去住，我還沒有去辦貸款。」云云，其二人所辯截然
         矛盾，難認與事實相符。
      (4)斟諸上述極度悖於常情之事證，堪認被告丁○○並無
         買受系爭房地並移轉為系爭房地所有權人之真意。
    4.就被告乙○○與被告丙○○所約定之買賣契約內容而言
      系爭不動產買賣契約書第17條其他特約事項第2 款，特別
      以手寫之方式加註：倘若於地政事務所收件時，逢限制登
      記因可歸責於乙方（指被告乙○○）之事由，致該買賣契
      約無法完成，乙方願無條件歸還甲方（指被告丙○○）支
      付所有款項，全數退還，不含利息（見本院卷一第63頁背
      面）等語。上開約定既係以手寫方式特別加註於契約末，
      參以，系爭房地甫於96年10月30日辦畢移轉登記，被告丙○○之妻羅玉雯（為代書）即於「同日」張貼要求原告搬
      遷之敬告函於系爭房屋之門首（見本院卷一第33、34頁）
      ，又於96年11月1 日寄發存證信函予原告要求搬遷（見本
      院卷二第57頁），足見被告丙○○對被告乙○○處分系爭
      房地，日後必會產生糾紛知之甚明。又上開加註條件，對
      於因可歸責於被告乙○○之事由使系爭房地被限制登記，
      致買賣契約無法履約，竟僅約定被告乙○○只須「不含利
      息」將被告丙○○所支付之款項退還，而無任何損害賠償
      或違約金之記載，猶悖於常情。
    5.就系爭房地之點交與尾款交付過程而言
      系爭不動產買賣契約書第11條第1 款約定：「本約房地除
      本約另有約定外，乙方（指被告乙○○）應於甲方（指被
      告丙○○）『付清尾款之同時』，將房屋現況點交予甲方
      」（見本院卷一第61頁背面），惟本件被告丙○○竟急於
      將尾款30萬元在被告乙○○完全點交系爭房地之前即全部
      付清，且依前述丙○○妻係於96年10月30日張貼敬告函、
      於96年11月1 日寄發存證信函予原告要求搬遷之情，足見
      被告丙○○於96年11月1 日匯款尾款30萬元時，已知系爭
      房地有交屋之糾紛，以其身為「房屋仲介人員」及其妻為
      「專業代書」之背景，對於「初次見面交易」之被告乙○○，除見面當天完全未查系爭房地之謄本或有無被查封事
      宜，就下訂購買系爭房地外，竟如此悖於常情地慷慨履約
      付清30萬元尾款，契約又特約註明若日後因被告乙○○之
      事由使系爭房地被限制登記，被告乙○○只須「不含利息
      」將被告丙○○所支付之款項退還，益見系爭買賣契約為
      虛偽。
    6.就系爭買賣契約之交易價金而言
      系爭房地經本院囑託永大不動產估價師事務所鑑價，於96
      年10時，系爭房地之市價約為360 萬元（見本院卷第155
      頁），惟本件乙○○竟於一天之內即將系爭房地以200 萬
      元賤價銷售，該買賣價金低於市價甚多（銷售價格僅約市
      價之55%） ，明顯不合交易常規。被告乙○○雖辯稱：「
      （問：為何妳只有出價兩百萬？）因為我缺錢，需要賣房
      子才能過日子，我也不知道房子可以賣多少錢。」（見本
      院卷二第88頁）云云。惟查，依被告乙○○所提出之合作
      金庫銀行憲德分行存摺影本之記載，被告丙○○於96年10
      月29日、96年11月1 日分別匯入150 萬元及30萬元予被告
      乙○○，該二筆金額「匯入當天」即被以現金方式全額提
      領，被告乙○○於97年6 月24日言詞辯論時雖辯稱：其提
      領第一筆150 萬元係償還朋友李玉瑞欠款80萬元，其餘70
      萬元與第二筆30萬元係匯到其合作金庫在高雄的分行云云
      （見本院卷二第84頁至第85頁）；惟嗣於97年7 月8 日言
      詞辯論時，被告乙○○則翻稱：其將領出之金額轉存至其
      弟弟曾豐富帳戶名下，其後始於97年7 月初一次領出180
      萬元，其中80萬元還友人，另100 萬元放在其知道的地方
      當生活費云云（見本院卷二第119 頁），足見被告乙○○
      在本院97年6 月24日言詞辯論時所辯為虛偽。又依上情，
      被告乙○○將歷次被告丙○○所匯款項當日即以現金方式
      領出存放至其弟曾豐富之銀行帳戶，迨至本院97年6 月24
      日言詞辯論就本件三位被告訊問完畢並積極追查其售屋資
      金流向時，被告乙○○始在97年7 月初將存放在其弟銀行
      帳戶名下之售屋款提領出，足見其所辯「缺錢」而賤價售
      屋云云，亦屬不實。
    7.被告乙○○甫出售系爭房地後約10日，又於96年11月9 日
      將其自己名下另棟房地（位於高雄市○鎮區○○段1 小段
      第4274建號之房屋），以買賣為原因辦理所有權移轉登記
      至其弟曾豐富名下，此有上開房屋之建物登記謄本附卷可
      憑（見本院卷一第44頁），此節亦為被告乙○○所不爭執
      （見本院卷二第84頁）。斟諸前述被告乙○○於歷次被告
      丙○○匯款項當日，即以現金提領方式領出現金，亦存放
      至其弟曾豐富之銀行帳戶內，足見被告乙○○顯係借用其
      弟曾豐富名義達其脫產之目的，以逃避原告之追償。
    8.綜上，堪認被告乙○○與丙○○間之買賣契約、及被告乙○○與丁○○間就系爭房地所為移轉登記之物權行為，均
      為通謀虛偽意思表示。
（三）被告3人共同侵害原告就系爭房地之財產權
      依上述，被告乙○○與丙○○間之買賣契約、及被告乙○○與丁○○間就系爭房地所為移轉登記之物權行為均為通
      謀虛偽意思表示，被告丙○○、丁○○係惡意買受人，被
      告三人為通謀虛偽假買賣，將系爭房地過戶至被告丁○○
      名下，實係為助被告乙○○達其脫產目的而侵害原告就系
      爭房地之財產權，應認其三人係故意以背於善良風俗之方
      法加損害於原告，自應依民法第185條、第184條第1項之
      規定，負共同侵權行為責任。按負損害賠償責任者，除法
      律另有規定或契約另有訂定外，應回復他方損害發生前之
      原狀，民法第213條定有明文，故原告自得依上開規定請
      求被告丁○○塗銷就系爭房地之所有權登記。另依民法第
      541 條規定：受任人因處理委任事務，所收取之金錢、物
      品及孳息，應交付於委任人；受任人以自己之名義，為委
      任人取得之權利，應移轉於委任人。本件被告乙○○於原
      告終止借名登記契約後，自負有將系爭房地所有權移轉返
      還原告之義務。
七、從而，原告請求確認被告乙○○、丙○○就系爭房地之買賣
    關係不存在，並依民法第184條第1項、第185條之規定，請
    求被告丁○○塗銷系爭房地之所有權登記，另依民法第541
    條之規定，請求被告乙○○將系爭房地所有權移轉登記予原
    告，為有理由，應予准許。
八、本件原告另依民法第767 條之規定，請求被告丁○○塗銷系
    爭不動產之所有權登記、並請求被告乙○○將系爭不動產移
    轉登記予原告，因本院已擇前開請求權基礎判決原告勝訴，
    其他訴訟標的即毋庸裁判，附此敘明。
九、本件事實已臻明確，兩造其餘之攻擊或防禦方法，及未經援
    用之證據，經本院斟酌後，認為與判決基礎之事實並無影響
    ，均不足以影響本裁判之結果，自無庸一一詳予論駁之必要
    ，併此敘明。
十、訴訟費用負擔之依據：民事訴訟法第85條第2 項。
中    華    民    國    97    年    7     月    22    日
                  民事第三庭    法  官  林曉芳
┌────────────────────────────────────┐
│附表：                                                 97年度訴字第100號│
├─┬─────────────────┬─┬─────┬────────┤
│編│    土      地      坐      落    │地│面  積    │權利範圍        │
│  ├───┬────┬──┬──┬──┤  ├─────┤                │
│號│縣  市│鄉鎮市區○段  ○○段│地號│目│平方公尺  │                │
├─┼───┼────┼──┼──┼──┼─┼─────┼────────┤
│1 │桃園縣│桃園市  │東國│    │ 237│建│  195     │10萬分之5883    │
├─┼───┼────┼──┼──┼──┼─┼─────┼────────┤
│2 │桃園縣│桃園市  │東國│    │ 238│建│  114     │10萬分之5883    │
├─┼──┬┴────┴──┼──┴──┼─┴─────┴───┬────┤
│編│ 建 │ 基  地  坐  落 │建築式樣主│建物面積（平方公尺）  │權利範圍│
│  │    ├────────┤要建築材料├──────┬────┤        │
│號│ 號 │ 建  物  門  牌 │及房屋層數│樓 層 面 積 │附屬建物│        │
├─┼──┼────────┼─────┼──────┼────┼────┤
│1 │758 │桃園縣桃園市東國│7 層樓房、│4 層：82.74 │19.4    │全部    │
│  │    │段237、238地號  │鋼筋混凝土│            │        │        │
│  │    ├────────┤造        │            │        │        │
│  │    │桃園縣桃園市成功│          │            │        │        │
│  │    │路2段121之3號   │          │            │        │        │
└─┴──┴────────┴─────┴──────┴────┴────┘
以上正本，係照原本作成。
如對本判決上訴，須於判決送達後20日內向本院提出上訴狀。
中    華    民    國    97    年    7     月    22    日
                                書記官  邱飛鳴


司法院資訊處製作；財團法人民間司法改革基金會備份。
